臺灣高等法院刑事裁定　　　　　　　　99年度交聲再字第57號
再審聲請人　臺灣高等法院檢察署檢察官
受 判 決人
即 被　 告　呂紹鐘
上列聲請人因被告過失傷害案件，對於本院99年度再字第4號，
中華民國99年11月23日第二審確定判決（臺灣臺北地方法院96年
度交訴字第78號，起訴案號：臺灣臺北地方法院檢察署96年度偵
字第3533號），聲請再審，本院裁定如下：
    主  文
再審之聲請駁回。
    理  由
一、聲請意旨略以：（一）觀諸台北市政府警察局松山分局偵查
    隊現場蒐證照片，且被告一再辯稱其車在右前方無明顯撞痕
    ，僅在左前方有明顯撞痕，被告所為之供詞已經前後明顯不
    一，已明顯有不應予採信之理由，上開照片即有拍到被告車
    輛右前方明顯凹陷。被告所駕駛車輛確實為本案之肇事車輛
    ，被告應依法確實承擔業務過失傷害罪責。（二）原審縱認
    為證人何季哲之證述屬傳聞證據，惟抄寫車牌之部分應非屬
    傳聞證據，或依法送請鑑定單位鑑定，以驗證何季哲所言應
    屬實可以採信，原判決卻捨此不為，顯有違誤。（三）告訴
    人即被害人之機車原始照片，機車前方並無毀損，另機車後
    方擋泥板照片明顯可看出右後方遭撞後所造成之缺角，兩邊
    顯不對稱，被告卻違背事實一再辯稱機車後方未受損害，顯
    與事實不符。（四）被告辯稱系爭機車主要修理部分為機車
    前方車頭，欲免除其法律責任，然傷害罪構成要件主要係因
    果關係之認定，與機車之修理部位無涉，在市○○道上車輛
    行駛之速度只要稍碰觸一下，即有倒地而產生危及生命之危
    險，被告所為之答辯殊不足取，不能以此排除被告之責任。
    （五）被告一再以被害人修理機車前頭來做為其脫罪之辯詞
    ，一再誆稱車後方未有嚴重損害，被告及原審法院完全漠視
    被害人受有身體傷害之客觀事實，即本件之關鍵重點是審查
    因果關係，且被告所駕係特殊車種即休旅式計程車，豈有可
    能記錯，若不確定該提供之人豈可隨便提供給警方! （六）
    松山分局96年1月5日之勘驗，並不能為本案有無因果關係認
    定之唯一基準，被告並無因此即可脫免其因果關係之連結，
    即被告之行為仍無法與告訴人之受有傷害因果關係加以切斷
    。（七）雙方均不爭執之重點為機車剛起步，然此與有無碰
    撞更無任何關係可言。（八）又被告一再飾詞狡辯以被害人
    賴智文車輛左下方非『猛力』撞擊所致，故與被告無關，然
    何以須猛力撞擊，方與傷害構成因果關係？被告此辯解實為
    本末倒置，倒果為因，被告更騙稱，一定其車輛有明顯之凹
    痕，才有損害賠償責任可言等語，此亦有違經驗法則與論理
    法則。（九）被告從後方撞上，而被告撞擊告訴人機車導致
    告訴人機車駕駛不穩，此是被告所致，被告陳述於第一次勘
    驗被告車輛時，並未發現被告左前車燈下方有擦痕，但其擦
    痕為不明顯之擦痕可能於第一次勘驗時並未發現，故第二次
    勘驗時始為發現，被告不能以其第一次勘驗不明而以之認定
    與本案無關。（十）訴外人陳自強之陳述皆為不實之陳述，
    可能是偽證，蓋訴外人陳自強陳述與被告擦撞之經過，交代
    不清，支吾其詞，亦不知其機車車身與被告之車輛發生擦撞
    之處。（十一）被告陳述其車輛左下方擦痕係非猛力撞擊之
    撞痕，但是車輛與機車於行進中相撞，並不需要大力撞擊，
    僅需要使機車失去平衡即有可能造成失衡，且因機車於行進
    中油門一定是催動狀態，被撞擊時，因突發緊急狀態機車騎
    士手會瞬間握緊是人之常情，可能導致更為催動油門，在已
    經失衡之情況下十分可能使告訴人機車倒地因撞擊時頭部與
    地面第一時間接觸而致昏迷，被告竟然以其擦痕樣態非猛力
    撞擊而為脫罪，實不可取，綜上，爰依刑事訴訟法第422 條
    第2款、第428條第1項前段規定，為受判決人之不利益聲請
    再審云云。
二、按無罪之判決確定後，有下列情形之一者，為受判決人之不
    利益，得聲請再審：二受無罪之判決，而於訴訟上或訴訟外
    自白，或發現確實之新證據，足認其有應受有罪判決之犯罪
    事實者，刑事訴訟法第422條第2款定有明文；再此所謂「發
    現新證據」，係指該項證據，事實審法院於判決前因未經發
    現，不及調查斟酌，至其後始行發現者而言（最高法院28年
    抗字第8號判例參照）；又所謂確實證據，係指該項證據不
    須經過調查而言，如果證據之真偽尚待調查，即與確實證據
    之意義不符，不得據為再審之理由（參照同院19年抗字第8
    號判例）；亦即刑事訴訟法第422條第2款所稱「發見確實之
    新證據」，指具有嶄新性（新規性）及顯著性（確實性）之
    證據，亦即指最後事實審法院判決當時已經存在或審判當時
    不及調查審酌之證據，至其後始發見者；且就該證據連同原
    確定判決中認定事實存在之積極證據與相反之消極證據全體
    予以觀察，經自由證明程序，顯然可認為足以動搖原確定判
    決之事實基礎而改為更不利之判決者而言（參照同院90年度
    台抗字第168號裁定）。
三、查本件聲請人依上開規定為受判決人之不利益聲請再審，惟
    僅就原判決證據取捨論斷或調查證據之事項，而為指摘，或
    係聲請人在當時所明知，即無事後始經發見之可言，自不合
    於刑事訴訟法第422條第2款所定之情形，是本件再審之聲請
    為無理由，應予駁回。
據上論斷，應依刑事訴訟法第434條第1項，裁定如主文。
中    華    民    國  100    年     1    月     11    日
                  刑事第一庭  審判長法  官  葉騰瑞
                                    法  官  彭政章
                                    法  官  莊明彰
以上正本證明與原本無異。
不得抗告。
                                    書記官  王韻雅
中    華    民    國   100    年    1     月    12    日